【裁判字號】    92,上訴,1359
【裁判日期】    921127
【裁判案由】    瀆職
【裁判全文】
臺灣高等法院臺南分院刑事判決        九十二年度上訴字第一三五九號  Ａ
      上  訴  人
      即自訴人    甲  ○  ○
      被      告  乙  ○  ○
右上訴人因自訴被告瀆職案件，不服臺灣台南地方法院九十二年度自字第一八九號中
華民國九十二年九月二十二日第一審判決，提起上訴，本院判決如左：
      主      文
上訴駁回。
      理      由
一、自訴意旨略以：被告乙○○檢察官濫用職權，未經偵訊及對質—被告與證人面對
    面之權利，為憲法所保障之基本人權，目的在維持審判程序公平及發現真實，濫
    行起訴自訴人恐嚇取財罪，已觸犯刑法第一百二十五條之瀆職罪，理由如後：
    (一)自訴人確實在臺南縣善化鎮○○路郵局開立存款帳戶（局號：0000000
      號、帳號：0000000號），是因有土地在善化鎮，以便扣繳地價稅；後
      因所住臺南市○○○路房屋之租賃問題，為屋主藍崇民胡亂開鎖並換鎖，致帳
      戶存摺及印章皆遺失，故向上開郵局辦理掛失。上開事實依法理並無不確定故
      意，此因自訴人被訴恐嚇取財之幫助犯，須以有因果關係、具備積極實質故意
      為構成要件—例如臺灣高等法院判決—以「三陽」機車作「山葉」機車出售，
      因該機車有山葉之證件，事先不知有瑕疵，故予以無罪判決。並非是「結清」
      ，起訴書所言「結清」是為錯誤。
    (二)自訴人未曾到過屏東，不認識陳美淑、梁文信、廖川農、邱英彥，並無領取新
      臺幣（下同）四萬元及六萬元。因為自訴人上開存摺遺失，當然可以掛失，以
      免為歹徒所用，起訴書並未指訴何許人於不詳地點、時間，將上開帳戶存摺、
      印章，以不詳價錢販賣予不詳姓名年籍之人，缺乏犯罪主體，違背刑事訴訟法
      第一百五十四條「犯罪事實應依證據認定之，無證據不得認定犯罪事實。」、
      同（舊）法第一百五十五條「未經合法調查、或與認定事實不符之證據，不得
      作為判斷之依據。」檢察官必須依證據之優越加以證明，負舉證責任，高標準
      之蓋然性應被要求，負有調查及傳喚之責任。基此，應予嚴懲乙○○檢察官，
      並為自訴人他案無罪之判決。
二、按犯罪之被害人得提起自訴，刑事訴訟法第三百十九條第一項固定有明文，惟此
    之被害人係指因犯罪而直接被害者而言（最高法院二十五年上字第一三○五號判
    例要旨參照）；而不得提起自訴者，應諭知不受理之判決，同法第三百三十四條
    亦有明文。又刑法第一百二十五條第一項第三款之瀆職罪，係維護司法權之正當
    行使而設，觸犯本罪乃侵害國家之審判權，直接受害者為國家法益，而非個人，
    個人即非因犯罪而同時被害，自不得提起自訴，此迭經最高法院著有判決可資參
    照（五十四年臺上字第一七八五號判例、五十七年臺上字第二一○六號判決、八
    十年臺上字第一五一五號判決、九十一年臺上字第五七六五號判決）。
三、查本件自訴人自訴狀所載訴之範圍，明白指訴被告乙○○檢察官係涉有刑法第一
    百二十五條之罪嫌，經本院斟酌自訴人係為被告提起公訴，有起訴書可稽，探求
    自訴人自訴被告犯罪事實之真意，並為客觀之衡量，當係以同條第一項第三款前
    段規定之「有追訴或處罰犯罪職務之公務員，明知為無罪之人，而使其受追訴或
    處罰」，作為其訴追之法律依據，揆諸前揭說明，自訴人顯非本款濫用追訴職權
    罪之直接被害人，依法即不得提起自訴。本件自訴人對於不得提起自訴之罪而提
    起自訴，即有不合，原審因而依上開說明，不經言詞辯論，而為不受理之判決。
    本院經核原判決認事用法，尚無不合，自訴人上訴意旨以原審未經言詞辯論程序
    ，並認自訴人顯非濫用追訴職權之直接被害人，即諭知不受理判決，是為錯誤云
    云，指摘原判決不當，為無理由，應予駁回，並不經言詞辯論為之。
四、據上論斷，應依刑事訴訟法第三百六十八條、第三百七十二條，判決如主文。
中    華    民    國      九十二      年      十一      月    二十七    日
                                  臺灣高等法院臺南分院刑事第二庭
                                      審判長法官  黃    崑    宗
                                            法官  莊    俊    華
                                            法官  林    勝    木
右正本證明與原本無異。
如不服本判決，應於判決送達後十日內向本院提出上訴狀，其未敘述理由者並應於提
出上訴狀後十日內向本院補提理由書（應附繕本)。
                                      法院書記官  吳    秋    賢
中    華    民    國      九十二      年      十一      月    二十八    日


司法院資訊處製作；財團法人民間司法改革基金會備份。
